【裁判字號】    91,訴,2962
【裁判日期】    920115
【裁判案由】    返還買賣價金
【裁判全文】
臺灣高雄地方法院民事判決  九十一年度訴字第二九六二號
    原      告  甲  ○
    被      告  乙○○
右當事人間返還買賣價金事件，本院判決如左：
    主      文
原告之訴及假執行之聲請均駁回。
訴訟費用由原告負擔。
    事實及理由
一、本件原告主張伊於民國九十一年七月二十六日以新台幣（下同）五百萬九千四百
    元之代價向被告買受其所有座落高雄市○○區○○段三小段第六八○地號土地（
    面積九十二平方公尺）乙筆，伊並依約於同年月二十六日交付第一期款一百萬元
    予被告收受，而伊於買受上開土地時，被告乃向伊宣稱該地可蓋建二十七坪建物
    （約八十一點六七五平方公尺），惟契約簽訂後伊始獲知該地現存有排水溝及既
    成道路，扣除該諸無法使用部分，可建房屋面積僅剩約十二坪（約三十六點三平
    方公尺）土地，依建築法規規定已無法建築房屋，而被告於簽約時明知此情，然
    其不僅未確實告知，更矇騙伊該地可建二十七坪房屋，致伊陷於錯誤而以鉅款購
    買該毫無利用價值之土地，被告就系爭土地買賣顯已構成詐欺，故伊乃於同年八
    月二十三日即委請律師通知其自即日起解除系爭不動產買賣契約，並請其於七日
    內退還第一期款一百萬元，惟被告接獲通知後仍拒不返還，為此乃依詐欺及瑕疵
    擔保之法律關係請求判令被告應給付一百萬元及自起訴狀繕本送達之翌日起至清
    償日止按週年利率百分之五計算之利息，並願供擔保請准為假執行之宣告。
二、被告則以系爭土地離兩造住家均屬不遠，而被告於購買前即對該土地四周環境知
    之甚詳，且該土地乃緊鄰楠梓火車站，對面即為客運總站，位處楠梓區○○地段
    ，依公告現值計算，其地價即達四百四十六萬餘元，而系爭土地百積乃為九十二
    平方公尺，伊自無可能告知其該地為可蓋二十七坪即八十九點二五平方公尺房屋
    之理者，而系爭土地買賣業因原告故不履約付款，經伊限期函催不履行後而依契
    約第七條第三款規定而予解約，並依約沒收其已付價金，原告請求返還系爭第一
    期款自屬無據，爰聲明求為判決駁回原告之訴及假執行之聲請，如受不利之判決
    ，願供擔保請准免為假執行之宣告。
三、本件原告主張伊於上開時日與被告訂立不動產買賣契約書而以五百萬九千四百元
    之代價向被告買受其所有系爭土地，而伊業依約交付第一期款一百萬元予被告收
    受，嗣伊乃以被告欺矇該地現存有排水溝及既成道路，可建房屋面積僅剩約十二
    坪已無法建築房屋而構成詐欺為由發函通知被告解除契約，並限其請其退還第一
    期款，而被告接獲通知後仍未予返還等情，此有原告所提不動產買賣契約書、律
    師函暨掛號回執等件在卷可稽，被告於此固不爭執而堪信原告此部分之主張為真
    實，惟被告則另以前開情詞置辯。按買受人於契約成立時，知其物有民法第三百
    五十四條第一項所稱之瑕疵者，出賣人不負擔保之責，買受人因重大過失，而不
    知有該條所稱之瑕疵者，出賣人如未保證其無瑕疵時，不負擔保之責，而買受人
    應按物之性質，依通常程序從速檢查其所受領之物，如發見有應由出賣人負擔保
    責任之瑕疵時，應即通知出賣人，買受人怠於為前項之通知者，除依通常之檢查
    不能發見之瑕疵外，視為承認其所受領之物，民法第三百五十五條、第三百五十
    六條第一、二項定有明文，又民事法上所謂詐欺云者，係謂欲相對人陷於錯誤，
    故意示以不實之事，令其因錯誤而為意思之表示，而民法第九十二條第一項所謂
    詐欺，雖不以積極之欺罔行為為限，然單純之緘默，除在法律上、契紙上或交易
    之習慣上就某事項負有告知之義務者外，其緘默並無違法性，即與本條項之所謂
    詐欺不合，最高法院十八年上字第三七一號、三十三年上字第八八四號著有判例
    。查系爭土地乃係位楠梓火車站附近之空地，其前臨楠梓區○○○路，兩旁均建
    有二或三層樓房，空地右側設有加蓋人孔之排水溝，其後部乃為一層磚造眷舍所
    圍繞，眷舍與左側樓房間留有一既成巷道，而原告於購買前乃曾到現場查看過系
    爭土地，並知其上現有巷道及水溝情事乙節，此有照片、現場圖等件在卷可稽，
    並為原告所自承，另系爭土地面積為九十二平方公尺，其每平方公尺之移轉現值
    乃為四萬八千五百元，全部移轉總值為四百四十六萬二千元，而兩造訂立買賣契
    約後，被告應繳納之土地增值稅業經高雄市稅捐稽徵處定期應於九十一年八月一
    日至同月三十日間繳納，被告於該稅單核下後，因原告未依約於核下後三日內給
    付第三期款八十萬元，其乃於同年八月十三日發函通知原告限期履行，而原告於
    收受該函件後，乃於同年月二十三日委由律師發函通知以上開原因主張詐欺解除
    契約等情，亦有土地增值稅繳款書、存證信函、律師函既掛號回執等件在卷足憑
    ，是原告既住居於系爭土地附近（同住該路之上），且其於購買前並即已到場察
    看而已知悉其上現狀，其對系爭土地能得如何之使用自已明悉，而系爭土地面積
    僅為九十二平方公尺，依建築法規所規定之容積或建蔽率而言，一般欲建築房屋
    之人就該土地之使用衡情應均能知悉其得建築之部分並無可能得達二十七坪即八
    十九點二五平方公尺之情者，而原告就被告曾對之言以系爭土地得建築使用面積
    達二十七坪之事實並未舉證以實其說，且其係於應給付第三期款而未依約履行時
    經被告催告後始行主張上情，其顯有違約於先而故構上情以期脫免其責之嫌，所
    陳簽約時被告乃稱該地可蓋建面積達二十七坪其始願為買受云云應無足採。今被
    告既未對原告誆稱系爭土地可蓋建面積得達二十七坪之語，且事實上原告亦悉該
    地現狀及應悉法令規定而無可能受此欺瞞陷於錯誤，其稱係受被告詐欺簽約買受
    系爭土地而得主張「解除」（應為撤銷之意）系爭買賣契約云云自屬無據，另原
    告於買受系爭土地時既已知悉其上業有水溝及既成巷道，其依上開規定本已不得
    執此再謂該土地有如此減少通常效用之瑕疵而主張被告應負擔保之責者，從而本
    件原告依詐欺撤銷及買賣瑕疵擔保之法律關係請求被告應返還其已給付之一百萬
    元及其遲延利息，依法洵屬無據，自應予以駁回，而原告之訴既經駁回，其假執
    行之聲請即失所附，亦應併予駁回。
四、本件為判決基礎之法律關係已臻明確，兩造其餘之攻擊防禦方法核與判決結果不
    生影響，毋庸一一論列，併此敘明。
五、據上論結，本件原告之訴為無理由，合依民事訴訟法第七十八條，判決如主文。
中      華      民      國    九十二    年      一      月    十五      日
                              臺灣高雄地方法院民事第五庭
~B法  官  黃  宏  欽
右為正本係照原本作成。
如不服本判決，應於判決送達後廿日內，向本院提出上訴狀並表明上訴理由，如於本判決
宣示後送達前提起上訴者，應於判決送達後十日內補提上訴理由書（須附繕本）。
中      華      民      國    九十二    年      一      月    十五      日
~B法院書記官  史華齡


司法院資訊處製作；財團法人民間司法改革基金會備份。
